【裁判字號】    99,簡上,118
【裁判日期】    990527
【裁判案由】    賭博
【裁判全文】
臺灣高雄地方法院刑事判決            99年度簡上字第118 號
上  訴  人
即  被  告  乙○○
            丙○○
            甲○○
上列三人共同
選任辯護人  吳建勛律師
            梁宗憲律師
            陶德斌律師
上列上訴人因賭博案件，不服本院民國99年1 月15日99年度審簡
字第112 號第一審簡易判決（起訴案號：98年度偵字第23439 號
），提起上訴，本院判決如下：
    主  文
原判決撤銷。
乙○○共同犯賭博罪，處罰金新臺幣壹拾萬元，如易服勞役，以
新臺幣壹仟元折算壹日。扣案如附表一所示之物，均沒收。
丙○○、甲○○共同犯賭博罪，各處罰金新臺幣貳萬元，如易服
勞役，均以新臺幣壹仟元折算壹日。扣案如附表一所示之物，均
沒收。
    事  實
一、乙○○係設於高雄縣鳳山市○○街118 號1 樓「新奇力電子
    遊戲場」之負責人，自民國98年7 月16日起至98年8 月4 日
    止，基於賭博之犯意，在該公眾得出入之上開遊戲場，擺設
    如附表一編號1 所示之電動賭博機具共計36台，供不特定賭
    客打玩，並與之對賭，且自98年7 月19日起，以月薪新臺幣
    （下同）25000 元之代價僱用同有上開犯意聯絡之丙○○負
    責為賭客兌換積分卡、開洗分並將洗分結果在上址洗手間內
    兌換成現金之工作，另以月薪22000 元之代價僱用同有上開
    犯意聯絡之甲○○擔任為顧客開分、洗分工作。而上開遊藝
    場賭博方式為由客人分別以現金或積分卡按各類賭博機台以
    1 ：1 、1 ：2 等不等比例開分後，押注換取分數，輸贏一
    至數倍，客人若贏，則可以累積分數於洗分時向丙○○、甲○○換取積分卡，若有客人欲兌換現金，則先將積分卡放在
    機台上，再由丙○○收取積分卡後，以1 ：1 之比例將積分
    卡上點數兌換成現金放在上址1 樓女用洗手間內之衛生紙盒
    ，並通知客人進入洗手間取走現金；惟客人若輸，則分數將
    予沒入，以此方式共同博賭財物。嗣於98年8 月4 日18時30
    分許，為警持搜索票至上址執行搜索，當場查獲丙○○、甲○○及在上址玩賭之林龍（業經原審判處有罪確定），並當
    場扣得如附表一、二所示之物。
二、案經高雄縣政府警察局鳳山分局移送臺灣高雄地方法院檢察
    署檢察官偵查起訴。
    理  由
壹、證據能力部分：
    被告以外之人於審判外之陳述，雖不符前4 條之規定，而經
    當事人於審判程序同意作為證據，法院審酌該言詞陳述或書
    面陳述作成時之情況，認為適當者，亦得作為證據，刑事訴
    訟法第159 條之5 第1 項定有明文。本案檢察官、被告乙○○、丙○○、甲○○及辯護人均對本判決後開引用具有傳聞
    證據性質之證據資料，同意作為本案證據使用，本院審酌各
    該證據作成之情況，並無不法取供等非任意性情況，認為適
    當，爰依上開規定作為證據。
貳、有罪部分：
一、上揭事實，業據被告乙○○、丙○○、甲○○於原審、本院
    準備程序及審理時均坦承不諱，核與證人即員警陳志興、楊
    旻樺於偵查之證述相符，並有高雄縣政府電子遊戲場業營業
    級別證、現場照片、高雄縣政府警察局搜索、扣押筆錄及扣
    押物品目錄表、扣案如附表一、二所示之物在卷足稽（見警
    卷第35至52頁、偵卷第24、25頁），足證被告乙○○、丙○○、甲○○之自白核與事實相符，其等犯行均堪以認定，應
    依法論科。
二、按刑法上之賭博罪，係指依偶然之勝負，定財物之得失為要
    件。凡以勝負繫於偶然之事實，並非事前所能預知者，即為
    賭博，並無方法之限制；其所謂財物，係指金錢或其他有經
    濟上價值之有體物而言。本件被告乙○○經營「新奇力電子
    遊戲場」，擺設賭博性電動機臺，並僱用被告丙○○、甲○○為員工在上開遊戲場工作，分別負責看顧機臺、洗分、開
    分及兌換賭資現金等工作，客人以現金或積分卡按各類賭博
    機台以1 ：1 、1 ：2 等不等比例開分後，押注換取分數，
    輸贏一至數倍，客人若贏，則可以累積分數於洗分時向被告
    丙○○、甲○○換取積分卡，並持之兌現現金，客人若輸，
    則分數將予沒入，乃係以偶然之勝負，決定財物之得失，揆
    諸前揭之說明，自屬賭博無疑。核被告乙○○、丙○○、甲○○等人所為，均係犯刑法第266 條第1 項前段之普通賭博
    罪。被告乙○○、丙○○、甲○○就上開自98年7 月19日起
    至同年8 月4 日止之賭博犯行，彼此間互有犯意聯絡及行為
    分擔，均為共同正犯。又刑事法若干犯罪行為態樣，本質上
    原具有反覆、延續實行之特徵，立法時既予特別歸類，定為
    犯罪構成要件之行為要素，則行為人基於概括之犯意，在密
    切接近之一定時、地持續實行之複次行為，倘依社會通念，
    於客觀上認為符合一個反覆、延續性之行為觀念者，於刑法
    評價上，即應僅成立一罪，學理上所稱「集合犯」之職業性
    、營業性或收集性等具有重複特質之犯罪均屬之，例如經營
    、從事業務、收集、販賣、製造、散布等行為概念者是（最
    高法院95年台上字第1079號判決意旨參照）。本件被告乙○○經營電子遊戲場業擺設電子遊戲機，並自上開時間起僱用
    被告丙○○、甲○○在上開遊戲場工作，惟被告乙○○係自
    98 年7月16日起至98年8 月4 日止；被告丙○○、甲○○則
    分別自98年7 月19日起均至98年8 月4 日止，均在相同之地
    點，以相同之電子遊戲機具，與客人賭博，此在社會客觀通
    念，可認係在密切接近之一定時、地持續實行之複次行為，
    而符合一個反覆、延續性之行為觀念，則依上開說明應為「
    集合犯」，在刑法之評價上屬包括之一罪，併此敘明。
參、不另為無罪諭知之部分：
一、公訴意旨另以：被告乙○○係設於高雄縣鳳山市○○街118
    號1 樓「新奇力電子遊戲場」之負責人，意圖營利，自98
    年7 月16日起，在上址公眾得出入之電子遊藝場內，供給賭
    博場所，擺設如附表一編號1 所示之電動賭博機具共計36台
    ，供賭客把玩，並自98年7 月19日起，以月薪25000 元之代
    價僱用同有上開犯意聯絡之被告丙○○負責為賭客兌換積分
    卡、開洗分並將洗分結果在上址洗手間內兌換成現金之工作
    ，另以月薪22000 元之代價僱用被告甲○○擔任為顧客開分
    、洗分工作。而上開遊藝場賭博方式為由客人分別以現金或
    積分卡按各類賭博機台以1 ：1 、1 ：2 等不等比例開分後
    ，押注換取分數，輸贏一至數倍，客人若贏，則可以累積分
    數於洗分時向被告丙○○、甲○○換取積分卡，若有客人欲
    兌換現金，則先將積分卡放在機台上，再由被告丙○○收取
    積分卡後，以1 ：1 之比例將積分卡上點數兌換成現金放在
    上址1 樓女用洗手間內之衛生紙盒，並通知客人進入洗手間
    取走現金；惟客人若輸，則分數將予沒入，以此方式牟取利
    益。嗣於98年8 月4 日18時30分許，為警持搜索票至上址執
    行搜索，當場查獲被告丙○○、甲○○及在上址玩賭之同案
    被告林龍，並當場扣得如附表一、二所示之物。因認被告乙○○、丙○○、甲○○此部分亦涉犯刑法第268 條意圖營利
    供給賭博場所之罪嫌。
二、公訴意旨認被告乙○○、丙○○、甲○○涉犯此部分犯行，
    無非係以被告乙○○於偵查之供述、被告丙○○、甲○○於
    警詢、偵查之供述、證人即員警陳志興、楊旻樺於偵查之證
    述、高雄縣政府電子遊戲場業營業級別證、現場照片、高雄
    縣政府警察局搜索、扣押筆錄及扣押物品目錄表、扣案如附
    表所示之物等為其主要論據。訊據被告乙○○、丙○○、甲○○均否認有何圖利聚眾賭博、供給賭場罪之犯行，辯稱：
    我們只有賭博的犯意聯絡，並無意圖聚眾賭博、供給賭場的
    犯意聯絡，應不該當刑法第268 條圖利聚眾賭博、供給賭場
    罪等語。經查：
(一)、按刑法第266條第1項所處罰者，為賭博行為；同法第268條
    所處罰者，為供給賭博場所或聚眾賭博行為。而刑法第266
    條第1項係從自己賭博行為獲得利益；同法第268條係從供給
    賭博場所或聚眾賭博行為獲取利益，並非自賭博行為獲利。
    因此不能以賭博之人，提供賭具或賭博場所，有贏錢之意圖
    ，且有較大之獲利機會，即認該賭博之人之行為該當刑法第
    268條之罪。另在店家擺設電動賭博機具供人投幣玩樂，縱
    依該機器之設計結構，店家之勝率較高，惟其輸贏之或然率
    仍屬不確定，其性質係以該機器代替自己，與人在公眾得出
    入之場所賭博，與意圖營利供給賭博場所或聚眾賭博，係由
    他人賭博不同，且擺設電動賭博機具供人玩樂，店家仍係憑
    偶然之事實以決定財物之得喪，並無何從中抽取金錢圖利之
    情形，與刑法第268條意圖營利之要件尚屬有間。是被告等
    人雖在公眾得出入之場所，擺設電子遊戲機，並以該電子遊
    戲機充作賭博機具，係以該機器代替被告與人在公眾得出入
    之場所賭博，與意圖營利供給賭博場所，由他人賭博或聚眾
    賭博行為不同，應與刑法第268 條構成要件不符（臺灣高等
    法院高雄分院98年度上易字第204 號、99年度上易字第21號
    、99年度上易字第331 號判決要旨參照）。本案被告乙○○
    、丙○○、甲○○等人共同擺設電子遊戲機具所得之利益，
    係以電子遊戲機具與不特定人對賭所得之利益，並非提供賭
    博場所或聚眾賭博予不特定人賭博之對價，尚難認被告乙○○、丙○○、甲○○等人有藉提供賭博場所取得利益之意，
    自不符合該條「意圖營利」之構成要件。
(二)、綜上，檢察官所舉之證據並無法認定被告乙○○、丙○○、
    甲○○有此部分之犯行。此外，本院復查無其他積極證據足
    資證明被告乙○○、丙○○、甲○○有意圖營利供給賭博場
    所之犯行，原應為無罪之諭知，惟因檢察官認此部分犯行與
    前開判決有罪部分具有想像競合犯一罪之法律關係，爰不另
    為無罪之諭知。
肆、原判決以被告乙○○、丙○○、甲○○罪證明確，因予論罪
    科刑，固非無見；惟查：(一)、被告乙○○擺設賭博性電動機
    檯，並僱用被告丙○○、甲○○為員工，負責看顧機臺、洗
    分、開分及兌換賭資現金，渠等行為與客人間係屬賭博，已
    如前述。故被告乙○○、丙○○、甲○○等人所為，均係犯
    刑法第266 條第1 項前段之普通賭博罪。原判決認被告乙○○、丙○○、甲○○所為，均係犯刑法第268 條之圖利聚眾
    賭博、供給賭場罪及第266 條第1 項前段之賭博罪（原審認
    檢察官漏引第268 條之圖利聚眾賭博罪，故就該部分予以審
    理），且均係基於一賭博之犯意，達成其同一犯罪所為之各
    個舉動，應屬法律概念之一行為，其以一行為而觸犯上開三
    罪名，為想像競合犯，均應依刑法第55條之規定，從情節較
    重之圖利聚眾賭博罪處斷，其認事用法，尚有未洽。(二)、附
    表一編號4 所示在店內櫃臺所扣得之現金7415元，係賭客開
    分及被告等人洗分之現金，為在籌碼兌換處之財物，應依刑
    法第266 條第2 項規定，不問屬於犯人與否，宣告沒收之，
    原判決認上開現金7415元係被告乙○○、丙○○、甲○○3
    人因本案犯罪所得之財物，依刑法第38條第1 項第3 款之規
    定，宣告沒收，其認事用法，亦有不當。被告乙○○、丙○○、甲○○上訴意旨否認有圖利聚眾賭博、供給賭場犯行，
    即有理由；況原判決既有上述可議，自應由本院將原判決撤
    銷改判。爰審酌被告乙○○前曾於85 年 間因賭博案件，經
    本院以85年度易字第2542號判處有期徒刑5 月確定，於85年
    6 月26日易科罰金執行完畢；復於86 年 間因賭博案件，經
    本院以86年度易字第7840號判處有期徒刑5 月確定，於87年
    7 月10日易科罰金執行完畢（均不構成累犯），不知悔改，
    復為本件賭博犯行，助長人民以僥倖獲取財物之心態，敗壞
    社會風氣，而被告丙○○、甲○○為貪圖小利，竟受僱於被
    告乙○○在該店為賭客洗分、換取現金等工作，所為實屬不
    該，惟被告3 人犯後均能坦承犯行，態度尚可，另被告乙○○係該店之負責人，對於本案之犯行立於主導之角色，且其
    於本院審理時供稱其僱用員工分為早中晚三班（見本院卷第
    80頁），復佐以證人陳婉喻於警詢證述：其每天工作時段營
    業額約3000元至4000元等語（見警卷第31頁背面），再考量
    該店營業期間約20日，約略估計其所得利益至少18萬元（計
    算式：3000元×3 班×20天＝18萬元），已超過罰金最多額
    ，爰依刑法第58條之規定，按被告乙○○所得利益之範圍內
    酌量加重其刑，量處被告乙○○如主文第二項所示之刑，並
    依刑法第42條第3 項之規定諭知易服勞役之折算標準。被告
    丙○○、甲○○則係該店之員工，對於本案之犯行僅居於從
    屬之角色，再參以其等犯罪之動機、目的、手段等一切具體
    情狀，爰各量處被告丙○○、甲○○如主文第三項所示之刑
    ，並分別諭知如主文所示易服勞役之折算標準，以示懲儆。
    扣案如附表一編號1 所示之電動賭博機具36台，為當場賭博
    之器具，附表一編號4 所示之現金7415元，則係屬兌換籌碼
    處之財物，爰依刑法第266 條第2 項之規定予以宣告沒收；
    扣案如附表一編號2 、3 所示之積分卡363 張、開（洗）分
    鑰匙7 支，均係被告乙○○所有，供其與被告丙○○、甲○○共同犯本案賭博罪所用之物，依共同正犯責任共同之原則
    ，就上開扣案物品，爰分別依刑法第38條第1 項第2 款之規
    定，在被告乙○○、丙○○、甲○○3 人之主文項下均予宣
    告沒收。至扣案如附表二編號1 、2 所示物品，經核並非刑
    法第266 條第2 項所定應予沒收之物，且依卷內資料，尚難
    認定與被告3 人所犯上開犯行有直接、必然之關連性，故不
    為沒收之諭知，附此敘明。
據上論斷，應依刑事訴訟法第455 條之1 第1 項、第3 項、第36
9 條第1 項前段、第364 條、第299 條第1 項前段，刑法第28條
、第266 條第1 項前段、第2 項、第58條、第42條第3 項前段、
第38條第1項第2  款，刑法施行法第1 條之1 ，判決如主文。
本案經檢察官李茂增到庭執行職務。
中    華    民    國    99    年    5     月    27    日
                  刑事第十九法庭  審判長法  官  陳志銘
                                        法  官  陳松檀
                                        法  官  吳芝瑛
以上正本證明與原本無異。
不得上訴。
中    華    民    國    99    年    5     月    27    日
                                        書記官  林麗文
附錄本判決論罪科刑法條：
中華民國刑法第266條
（普通賭博罪與沒收物）
在公共場所或公眾得出入之場所賭博財物者，處1 千元以下罰金
。但以供人暫時娛樂之物為賭者，不在此限。
當場賭博之器具與在賭檯或兌換籌碼處之財物，不問屬於犯人與
否，沒收之。
第1-1 條
（罰金貨幣單位與罰鍰倍數）
中華民國94年1 月7 日刑法修正施行後，刑法分則編所定罰金之
貨幣單位為新臺幣。
94年1 月7 日刑法修正時，刑法分則編未修正之條文定有罰金者
，自94年1 月7 日刑法修正施行後，就其所定數額提高為30倍。
但72年6 月26日至94年1 月7 日新增或修正之條文，就其所定數
額提高為3 倍。
附表一
┌──┬────┬───┬──────────────┐
│編號│扣案物品│數量  │備                註        │
├──┼────┼───┼──────────────┤
│1   │電動賭博│36台  │包括：                      │
│    │機具    │      │1、「水果台」電玩機台22台（ │
│    │        │      │   含IC板22塊）             │
│    │        │      │2、「大傑克」電玩機台1台（含│
│    │        │      │   IC板1塊）                │
│    │        │      │3、「王牌七星」電玩機台1台（│
│    │        │      │   含IC板1塊）              │
│    │        │      │4、「超世紀賓果」電玩機台1台│
│    │        │      │   （含IC板1塊）            │
│    │        │      │5、「滿貫大亨」電玩機台3台（│
│    │        │      │   含IC板3塊）              │
│    │        │      │6、「超級列車」電玩機台1台（│
│    │        │      │   含IC板1塊）              │
│    │        │      │7、「黃金夜總會」電玩機台1台│
│    │        │      │   （含IC板1塊）            │
│    │        │      │8、「超悟空」電玩機台2台（含│
│    │        │      │   IC板2塊）                │
│    │        │      │9、「幸運接龍」電玩機台2台（│
│    │        │      │   含IC板2塊）              │
│    │        │      │10、「傑克船長」電玩機台1台 │
│    │        │      │    （含IC板1塊）           │
│    │        │      │11、「賽馬」電玩機台1台（含 │
│    │        │      │    IC板6塊）               │
├──┼────┼───┼──────────────┤
│2   │開（洗）│7支   │                            │
│    │分鑰匙  │      │                            │
├──┼────┼───┼──────────────┤
│3   │積分卡  │363張 │包括：                      │
│    │        │      │1、500元積分卡138張         │
│    │        │      │2、100元積分卡147張         │
│    │        │      │3、50元積分卡78張（以上均自 │
│    │        │      │   遊戲場櫃臺查扣）         │
│    │        │      │4、500元積分卡1張           │
│    │        │      │5、100元積分卡4張（以上均自 │
│    │        │      │   被告林龍身上查扣）       │
├──┼────┼───┼──────────────┤
│4   │現金    │7415元│自遊戲場櫃臺查扣7415元      │
└──┴────┴───┴──────────────┘
附表二
┌──┬────┬───┬──────────────┐
│編號│扣案物品│數量  │備                註        │
├──┼────┼───┼──────────────┤
│1   │98年8月4│1張   │                            │
│    │日開、洗│      │                            │
│    │分表    │      │                            │
├──┼────┼───┼──────────────┤
│2   │錄影設備│      │包括：                      │
│    │        │      │1、錄影硬碟1台              │
│    │        │      │2、轉換器1台                │
│    │        │      │3、錄影鏡頭8支              │
└──┴────┴───┴──────────────┘

司法院資訊處製作；財團法人民間司法改革基金會備份。
